臺灣板橋地方法院刑事判決　　　　　　100年度簡上字第474號
上　訴　人
即　被　告　陳信昕
上列上訴人即被告因詐欺案件，不服本院100 年度簡字第2778號
，中華民國100 年4 月27日所為之第一審簡易判決（聲請簡易判
決處刑案號：臺灣板橋地方法院檢察署100 年度偵字第5046號）
，提起上訴，本院管轄第二審之合議庭判決如下：
    主  文
上訴駁回。
陳信昕緩刑貳年，緩刑期間付保護管束，並應向檢察官指定之政
府機關、政府機構、行政法人、社區或其他符合公益目的之機構
或團體，提供壹佰貳拾小時之義務勞務。
    事  實
一、陳信昕明知其向玉山銀行雙和分行開立之帳號000000000000
    0 號帳戶（下稱玉山銀帳戶）及向中國信託商業銀行金城分
    行開立之帳號000000000000號帳戶（下稱中信銀帳戶），係
    金融機構供其個人存提款使用，其可預見如任意提供上開帳
    戶予真實姓名年籍不詳之人使用，可能幫助他人利用上開帳
    戶作為詐欺取財時指示被害人匯款之用，詎其仍不違背本意
    ，基於幫助詐欺取財之不確定故意，於民國99年11月24日某
    時，在不詳地點，將上開2 帳戶之金融卡及密碼資料等物（
    檢察官聲請簡易判決處刑書贅載存摺），以「宅急便」快遞
    寄送方式，交與某真實姓名年籍不詳之男子；嗣該男子所屬
    之詐騙集團成員旋意圖為自己不法之所有，接續於99年12月
    1 日上午11時許、同年月2 日某時、同年月3 日下午1 時許
    ，以電話向楊珍字（檢察官聲請簡易判決處刑書誤載為楊珍
    宇）佯稱：如欲向玉山銀行貸款，須先繳納風險費新臺幣（
    下同）3 萬8000元、保證金8 萬4000元、清償欠款4 萬4000
    元云云，致楊珍字陷於錯誤，而依該詐騙集團成員之指示，
    於同年月2 日上午9 時54分、中午12時20分及下午2 時37分
    許，先後將現金3 萬8000元、4 萬元、4 萬4000元存入上開
    玉山銀帳戶，復接續於同年月3 日下午2 時許，將4 萬4000
    元匯入上開中信銀帳戶內，旋均遭提領一空。嗣楊珍字察覺
    有異並報警處理，始為警循線查知上情。
二、案經新北市政府警察局土城分局報請臺灣板橋地方法院檢察
    署檢察官偵查後聲請簡易判決處刑。
    理  由
一、程序方面：
  (一)、按被告以外之人於審判外之言詞或書面陳述，除法律有規
      定者外，不得作為證據，刑事訴訟法第159 條第1 項定有
      明文，此乃傳聞證據之法則。次按傳聞法則之重要理論依
      據，在於傳聞證據未經當事人之反對詰問予以核實，乃予
      排斥，惟若當事人已放棄對原供述人之反對詰問權，於法
      院審判時表明同意該等傳聞證據可作為證據，基於證據資
      料愈豐富，愈有助於真實發現之理念，並貫徹刑事訴訟法
      修法加重當事人進行主義之精神，確認當事人對於證據能
      力有處分權之制度，傳聞證據經當事人同意作為證據，法
      院認為適當者，亦得為證據。另當事人於調查證據時，對
      於傳聞證據表示「沒有意見」、「對於證據調查無意見」
      ，而未於言詞辯論終結前聲明異議，應視為已有將該等傳
      聞證據採為證據之同意，此刑事訴訟法第159 條之5 規定
      甚明。
  (二)、查被告於本院準備程序及審理時均表明對於下列被告以外
      之人於審判外之言詞或書面陳述之證據能力均無意見（見
      本院卷第27頁背面、第28頁、第33頁），迄辯論終結前均
      未聲明異議，依刑事訴訟法第159 條之5 第2 項規定，視
      為被告於審判程序已同意作為證據，本院審酌各該言詞陳
      述或書面陳述均非違法取得，亦無證明力明顯過低之情形
      ，均得採為證據。
二、實體方面：
  (一)、訊據被告陳信昕固坦承其申辦前揭2 帳戶使用，並將該2
      帳戶之金融卡及密碼資料，於上開時地以「宅急便」快遞
      寄送方式，交與某真實姓名年籍不詳之男子使用之事實，
      惟矢口否認有何幫助詐欺取財之犯行，辯稱：伊係依「求
      職便利通」上分類廣告所刊載可申辦貸款之訊息而與自稱
      「郭先生」之男子聯繫，對方表示要伊提供金融卡以便製
      造帳戶內有資金往來之紀錄，以利申辦貸款，伊不疑有他
      而依對方之指示，將前揭2 帳戶之金融卡及密碼資料以「
      宅急便」快遞方式寄交對方，伊不知對方係詐欺集團之成
      員，並無幫助他人詐欺取財之犯意云云。經查：
    1.上開事實，業據證人即被害人楊珍字於警詢時證述綦詳（
      見偵卷第18、19頁），復有玉山銀行雙和分行100 年1 月
      12日玉山雙和字第0991230001號函所附上開玉山銀帳戶交
      易明細及客戶基本資料、金融機構聯防機制通報單、被害
      人楊珍字之存款憑條3 張、匯款回條1 張、上開中信銀帳
      戶之開戶申請書、帳戶歷史交易查詢資料等在卷可憑（見
      偵卷第11至14頁、第24、26、27頁、第35至41頁）。
    2.按金融機構帳戶之金融卡及密碼資料，攸關個人財產權益
      之保障，專有性甚高，除非本人或其親友，不應交付他人
      任意使用。一般人均有妥為保管金融卡及防止他人知悉提
      款密碼之認識，縱有特殊情況偶需交付他人使用，亦必深
      入瞭解他人之身分及用途，方可提供。如金融卡及其密碼
      資料落入不明人士手中，極易被利用作為與財產犯罪有關
      之工具，此乃吾人依一般生活經驗所易於體察之常識。如
      無正當理由，竟蒐集他人之帳戶金融卡等資料，客觀上可
      預見其目的多係欲藉該帳戶以取得不法犯罪所得，或隱匿
      帳戶內資金之實際取得人身分，以逃避追查。本件被告自
      承：伊信用不良，不能以正常管道辦理貸款，「郭先生」
      要伊提供金融卡以製造帳戶內有資金往來之紀錄，以便申
      辦貸款，「郭先生」說他做的事是違法的，不能公開，所
      以不便出面等情（見偵卷第32、33頁及本院卷第33頁背面
      ）。可見被告在交付上開2 帳戶之金融卡及密碼資料時，
      已知悉對方係從事違法行為，竟仍同意對方任意使用其帳
      戶，顯然被告主觀上對於取得上開2 帳戶之人可能以該2
      帳戶供作詐欺取財等非法用途一節，應有所預見，其仍不
      違背其本意，提供上開2 帳戶之金融卡及密碼資料予真實
      身分不詳之人使用，顯然具有幫助他人犯詐欺取財罪之不
      確定故意。
    3.詐欺集團經常以收購方式大量取得他人之存款帳戶，亦常
      以應徵工作、質押借款、辦理貸款為由，誘使他人提供金
      融機構之存款帳戶，以隱匿其財產犯罪之不法行徑，規避
      執法人員之查緝，並掩飾、確保因自己犯罪所得之財物，
      此類案件在社會上層出不窮，坊間書報雜誌、影音媒體已
      廣泛報導，政府亦普遍宣導，實為眾所周知之情事。是以
      避免將專屬性甚高之金融卡及密碼資料遭不明人士利用為
      犯罪工具，為一般人生活上所應有之認識。被告與自稱代
      辦貸款業務之人素昧平生，未曾見面，被告僅從分類廣告
      上知悉對方之聯絡電話號碼，對其真實姓名、年籍、營業
      處所等資訊均一無所悉，豈可率予交付前揭帳戶資料供對
      方使用？足徵被告前揭所辯，悖於常情事理。
    4.綜上所述，被告所辯顯係畏罪卸責之詞，不足採信。本件
      事證明確，被告犯行洵堪認定。
  (二)、按刑法上之幫助犯，係對於犯罪與正犯有共同之認識，而
      以幫助之意思，對於正犯資以助力，而未參與實施犯罪之
      行為者而言（最高法院75年度台上字第1509號、84年度台
      上字第5998號、88年度台上字第1270號判決同此見解）。
      是以如被告未參與實施犯罪構成要件之行為，且係出於幫
      助之意思提供助力，即屬幫助犯。被告陳信昕提供上開2
      銀行帳戶之金融卡及密碼資料予他人使用，使得收受上開
      2 帳戶資料之詐欺集團成員向被害人楊珍字詐騙財物後，
      得以使用被告之上開2 帳戶為指示被害人匯款之用，致被
      害人匯款至上開帳戶內，而遂行詐欺取財之犯行，則其顯
      係參與詐欺取財構成要件以外之行為，而對該詐欺集團遂
      行詐欺取財犯行資以助力。該詐欺集團成員利用被告提供
      之上開2 帳戶，接續向被害人楊珍字施用詐術，使被害人
      陷於錯誤而先後將前揭款項匯入上開2 帳戶內，係犯刑法
      第339 條第1 項之詐欺取財罪。核被告所為，則係犯刑法
      第30條第1 項前段、第339 條第1 項之幫助詐欺取財罪。
      又被告係幫助犯，衡諸其犯罪情節，爰依刑法第30條第2
      項規定，按正犯之刑減輕之。原審以被告罪證明確，適用
      刑法第30條第1 項前段、第2項 、第339 條第1 項、第41
      條第1 項前段、刑法施行法第1 條之1 第1 項、第2 項前
      段等規定，並審酌被告將金融帳戶交予他人供犯罪使用，
      紊亂社會正常交易秩序，並使不法之徒藉此輕易於詐騙後
      取得財物，致檢警難以追緝，助長詐騙犯罪風氣，並提高
      社會大眾遭受詐騙損失之風險，兼衡被害人受騙金額共計
      16萬6,000 元及其犯後態度等一切情狀，量處被告有期徒
      刑3 月，並諭知如易科罰金以新臺幣1000元折算1 日，經
      核其認事用法均無違誤，量刑亦屬適當。被告上訴意旨否
      認犯罪並執前揭辯詞指摘原判決不當，為無理由，應予駁
      回。
  (三)、末查，被告未曾因故意犯罪受有期徒刑以上刑之宣告，有
      臺灣高等法院被告前案紀錄表1 份在卷可考，其因經濟困
      難未能賠償被害人楊珍字所受損失，惟其年紀甚輕，因一
      時失慮致罹刑章，經此偵審程序及科刑宣告後，應能知所
      警惕，信無再犯之虞，如逕對被告施以刑罰，被告恐無資
      力易科罰金而須入監服刑，不僅耗費監獄行政資源，且無
      助於被告履行賠償被害人之民事責任，本院因認尚無逕對
      被告施以刑罰之必要，爰依刑法第74條第1 項第1 款規定
      併予宣告緩刑2 年，並依同條第2 項第5 款規定命被告應
      向檢察官指定之政府機關、政府機構、行政法人、社區或
      其他符合公益目的之機構或團體，提供120 小時之義務勞
      務，暨依刑法第93條第1 項第2 款規定宣告被告於緩刑期
      間付保護管束，以啟自新並培養其勞動習慣，督促其改過
      遷善。
據上論斷，應依刑事訴訟法第455 條之1 第1 項、第3 項、第36
8 條，刑法第74條第1 項第1 款、第2 項第5 款、第93條第1項
第2 款，判決如主文。
本案經檢察官馮成到庭執行職務。
中    華    民    國    100   年    7     月    28    日
                  刑事第三庭審判長法  官  樊季康
                                  法  官  陳伯厚
                                  法  官  連雅婷
上列正本證明與原本無異。
不得上訴。
                                  書記官  陳秀慧
中    華    民    國   100    年    8     月    1     日
附錄本案論罪科刑法條全文：
中華民國刑法第339條
（普通詐欺罪）
意圖為自己或第三人不法之所有，以詐術使人將本人或第三人之
物交付者，處 5 年以下有期徒刑、拘役或科或併科 1 千元以下
罰金。
以前項方法得財產上不法之利益或使第三人得之者，亦同。
前二項之未遂犯罰之。